【裁判字號】    99,訴,1859
【裁判日期】    990827
【裁判案由】    偽造有價證券
【裁判全文】
臺灣板橋地方法院刑事判決              99年度訴字第1859號
公  訴  人  臺灣板橋地方法院檢察署檢察官
被      告  戊○○
指定辯護人  本院公設辯護人乙○○
上列被告因偽造有價證券案件，經檢察官提起公訴（99年度偵字
第11050 號），本院判決如下：
    主  文
戊○○意圖供行使之用，而偽造有價證券，處有期徒刑壹年柒月
。附表所示本票壹紙沒收。
    事  實
壹、戊○○前於民國95年12月間，受丙○○委託辦理購屋之過戶
    及銀行貸款事宜，而取得其印章1 枚，並約定由戊○○代墊
    相關費用，詎戊○○因資金不足，明知未經丙○○授權或同
    意，仍意圖供行使之用，於96年1 月10日，在不詳處所，偽
    造丙○○之署名1 枚簽發本票1 紙，復盜用所持丙○○之印
    章蓋用印文1 枚，並填載付款日期、發票日期、票面金額（
    詳如附表所示），及丙○○之地址、身分證字號等，以此方
    式，偽造本票之有價證券1 紙後，自行背書，持向甲○○借
    款，而為行使。嗣經甲○○聲請本票裁定，丙○○始悉上情
    。
貳、案經丙○○訴由臺灣板橋地方法院檢察署檢察官偵查起訴。
    理  由
壹、按被告以外之人於審判外之言詞或書面陳述，除法律有規定
    者外，不得作為證據，刑事訴訟法第159 條第1 項定有明文
    。而被告以外之人於審判外之陳述，經當事人於審判程序同
    意作為證據，法院審酌該言詞陳述或書面陳述作成時之情況
    ，認為適當者，得為證據，則為同法第159 條之5 第1 項所
    明定。茲證人即告訴人丙○○、證人甲○○於檢察官訊問時
    具結所為陳述，雖係被告戊○○以外之人於審判外之陳述，
    然被告及辯護人於本院審判程序同意作為證據（見本院99年
    7 月19日審判筆錄），並經審酌渠等言詞陳述之情況，認為
    適當，均應認有證據能力。
貳、認定犯罪事實之證據及理由
一、訊據被告固坦承以告訴人名義簽發附表所示本票1 紙，惟矢
    口否認有何偽造有價證券犯行，辯稱：伊受告訴人委託辦理
    購屋事宜，早已言明相關費用由伊代墊，伊為此以告訴人名
    義簽發本票，向甲○○借款，應在告訴人授權範圍云云。經
    查：
  (一)被告於95年12月間，受告訴人委託辦理購屋之過戶及銀行貸
    款事宜，而取得其印章1 枚，並約定由被告代墊相關費用，
    被告遂於96年1 月10日，簽立告訴人之署名，及以所持告訴
    人印章蓋用印文，簽發附表所示本票1 紙，自行背書後，持
    向甲○○借款之事實，業據被告於檢察官訊問及本院審理時
    坦承不諱，核與證人丙○○於檢察官訊問及本院審理時就此
    部分具結證述之情節相符，且經證人甲○○於檢察官訊問時
    具結證述明確。此外，並有附表所示本票1 紙、臺灣臺北地
    方法院98年度司票字第21254 號、98年度審抗字第372 號民
    事裁定、98年度店簡字第1777號宣示判決筆錄、99年度簡上
    字第117 號民事判決各1 件在卷足稽，俱徵被告此部分供述
    與事實相符。上開事實，足堪認定。
  (二)被告雖否認有何偽造有價證券犯行，而以前揭情詞置辯；然
    其於本院審理時先稱：「……我跟告訴人確實沒有談到我可
    以用他的名義開票……」等語，後雖改稱：「整個過程中我
    有跟告訴人說我需要用告訴人的名義開票，就是第一次告訴
    人找我去的時候，就是因為他沒有資金，買賣房屋又需要相
    關費用，因為需要相關費用，我又沒有資金，且不可能平白
    無故借給他，我一定有跟他說過可能會開票，我們在談的時
    候丁○○也在……」等語，經證人丁○○於本院審理時到庭
    具結證稱：「（問：當場被告有無跟告訴人說要用他的名義
    開票？）沒有聽到這句話……」、「（問：告訴人交印章給
    被告，你有無聽到告訴人表示被告可以用告訴人名義開票？
    ）我沒有聽到。」等語，被告始供稱：「（問：那次見面你
    究竟有無提到要用告訴人名義開票？）沒有，我當時並沒有
    說我要開告訴人的票出去，我是說我必須要代墊。」等語（
    以上均見本院99年7 月19日審判筆錄），被告關於告訴人授
    權以其名義簽發本票一節，說詞反覆，已有可疑。且證人丙○○於本院審理時具結證稱：「被告是可以開票作過戶正常
    資金使用的，但是我拿印章給被告時，我沒有談到被告可否
    去開票，被告拿我的印章、身分證是因為我相信他是專業去
    辦理過戶，我全權委託他去辦理過戶的相關處理，所以被告
    可以蓋章開票去作房屋貸款及過戶正常資金使用。」、「應
    該支付給賣方的價金，我授權被告可以開票給賣方，過戶的
    規費等過戶完成後，我會跟被告結清，這部分沒有開票的問
    題。」、「（問：如果交易過程中需要資金週轉，被告有用
    你的名義開立票據，這種情形你是否同意？）開戶買賣辦理
    過戶手續所需費用，如果被告先墊付就沒有話講，被告不可
    以用我的名字開票去跟人家借錢，如果是這樣的話，他應該
    要先告訴我。」、「（問；你同意被告幫你開本票的對象只
    有給賣方供支付價金而已？）對。」、「（問：你交付印章
    時，你有無跟被告說你同意被告用你的印章去蓋本票？）他
    說需要我的印章去辦過戶手續，所以我將印章交給他，但沒
    有講到可以用印章蓋本票。」、「（問：你把印章交給被告
    後，你有無同意被告拿你印章蓋你名字開本票去跟銀行以外
    的人借款？）我絕對不會同意，因為被告說要幫我代墊，我
    想說他有這個能力，我就很高興，沒有想到其他。」等語（
    見本院前揭審判筆錄），足見告訴人委託被告辦理購屋事宜
    ，交付個人印章，其授權範圍僅限於與買賣房屋直接相關之
    事項。再者，被告係受告訴人委託辦理購屋之過戶及貸款手
    續，縱因代墊款項而有資金需求，亦應徵得委託人同意後，
    始得向第三人借貸，蓋此項法律行為已涉及借款債權人、利
    息計算及相關成本等與買賣房屋並無直接關係之事項；況本
    票為流通證券，被告以告訴人名義簽發本票，向第三人借款
    ，將使告訴人喪失與原買賣房屋之出賣人、貸款金融機構及
    受委託處理事務之被告等直接當事人間關於原因關係之抗辯
    ，自應得告訴人之授權或同意，方能從事，何得以告訴人交
    付印章委託被告處理購屋事宜，逕認告訴人就以其名義簽發
    票據向第三人借款，同有概括之授權。被告所辯，不足為據
    。
  (三)綜上，本案事證明確，被告犯行堪予認定。至被告聲請傳喚
    證人甲○○，以資證明其借款時曾表明係週轉代墊款使用，
    及被告並無偽造有價證券之故意，然證人甲○○於檢察官訊
    問時已結證稱：「戊○○說拿這張本票要來跟我借錢，他是
    說要幫客戶代墊錢。」等語（見臺灣板橋地方法院檢察署99
    年度偵字第11050 號偵查卷宗第6 頁），此情於本案亦無爭
    執，至被告以告訴人名義簽發本票之原因，本與其是否得告
    訴人之授權無涉，自無再行調查之必要，附此敘明。
二、核被告所為，係犯刑法第201 條第1 項偽造有價證券罪。被
    告偽造署名、盜用印章、印文之行為，為偽造有價證券之階
    段行為，其行使偽造有價證券之低度行為，則為偽造之高度
    行為所吸收，均不另論罪。又被告未經授權，擅自以告訴人
    名義簽發本票，固無足取，然其因受告訴人委託辦理購屋手
    續，為代告訴人墊付相關費用，乃以前開本票向甲○○借款
    ，並未從中牟利，其本人更於本票背書，共同負擔其債務，
    依其犯罪情狀，客觀上應足以引起一般同情，倘科以最低度
    刑，仍嫌過重，是依刑法第59條規定，酌減其刑。爰審酌本
    票之有價證券為金融交易重要工具，被告未經授權，以告訴
    人名義簽發本票，持以行使，危害票據流通、金融秩序及告
    訴人之財產權益，應予非難，兼衡被告之素行、智識程度，
    其犯罪之動機、目的、手段、所獲利益，及被告已與告訴人
    達成和解，並為金錢賠償，暨其犯罪後之態度等一切情狀，
    量處如主文所示之刑，資為懲儆。
三、附表所示本票1 紙，為偽造之有價證券，不問屬於犯人與否
    ，應依刑法第205 條規定沒收之。
據上論斷，應依刑事訴訟法第299 條第1 項前段，刑法第201 條
第1 項、第205 條、第59條，刑法施行法第1 條之1 ，判決如主
文。
本案經檢察官張世聰到庭執行職務。
中    華    民    國    99    年    8     月    27    日
                  刑事第二十庭  審判長法  官  邱景芬
                                      法  官  吳佳穎
                                      法  官  廖怡貞
以上正本證明與原本無異。
如不服本判決，應於判決送達後10日內，向本院提出上訴狀，上
訴於臺灣高等法院（須附繕本）。
                                      書記官  林惠齡
中    華    民    國    99    年    9     月    1     日
附錄本案論罪科刑法條全文
中華民國刑法第201條
（有價證券之偽造變造與行使罪）
意圖供行使之用，而偽造、變造公債票、公司股票或其他有價證
券者，處3 年以上10年以下有期徒刑，得併科3000元以下罰金。
行使偽造、變造之公債票、公司股票或其他有價證券，或意圖供
行使之用，而收集或交付於人者，處1 年以上7 年以下有期徒刑
，得併科3000元以下罰金。
┌──────────────────────────────┐
│附表                                                        │
├─────┬──────┬───┬──────┬──────┤
│票據號碼  │發票日期    │發票人│付款日期    │票面金額    │
├─────┼──────┼───┼──────┼──────┤
│TH0000000 │96年1月10日 │丙○○│96年1 月26日│新臺幣50萬元│
└─────┴──────┴───┴──────┴──────┘

司法院資訊處製作；財團法人民間司法改革基金會備份。
